臺灣臺北地方法院民事裁定
111年度家訴聲字第12號
聲  請  人
即  原  告  陳彥盛  

非訟代理人  周政律師
相  對  人
即  被  告  陳東潔  
            陳秋琳  

            陳素    
            陳素卿  
            陳柏勲  
            陳昶勲  
            陳彥勲  
上列當事人間請求分割遺產事件（111年度家調字第910號），原
告聲請許可為訴訟繫屬事實之登記，本院裁定如下：
    主      文
聲請駁回。
    理      由
一、聲請意旨略以：緣被繼承人陳楊葉於民國111年7月6日死亡
    ，兩造為被繼承人陳楊葉之全體繼承人，兩造公同共有如11
    1年9月23日民事起訴狀附表一所示之遺產，無不能分割之情
    形，亦無不分割之約定，兩造無法協議分割。為此，原告依
    民法第1164條請求分割遺產，爰依民事訴訟法第254 條第4 
    項聲請許可為訴訟繫屬事實之登記。
二、按訴訟標的基於物權關係，且其權利或標的物之取得、設定
    、喪失或變更，依法應登記者，於事實審言詞辯論終結前，
    原告得聲請受訴法院以裁定許可為訴訟繫屬事實之登記；前
    項聲請，應釋明本案請求，法院為裁定前，得使兩造有陳述
    意見之機會；前項釋明如有不足，法院得定相當之擔保，命
    供擔保後為登記，其釋明完足者，亦同；民事訴訟法第254 
    條第5 、6 、7 項定有明文。揆其立法理由旨在藉由將訴訟
    繫屬事實予以登記之公示方法，使第三人知悉訟爭情事，俾
    阻却其因信賴登記而善意取得，及避免確定判決效力所及之
    第三人受不測之損害。故法院裁定許可為訴訟繫屬事實之登
    記，以原告之訴訟標的係基於物權關係，且其權利或標的物
    之取得、設定、喪失或變更，依法應登記者為限。若原告起
    訴所主張訴訟標的之權利，其取得、設定、喪失或變更無須
    登記者，縱使為訴訟標的之權利係依附於其取得、設定、喪
    失、變更應經登記之「標的物」物權之上，亦與上開規定之
    要件不符。次按因繼承、強制執行、徵收、法院之判決或其
    他非因法律行為，於登記前已取得不動產物權者，應經登記
    ，始得處分其物權，民法第759條並有明文。又繼承人有數
    人時，在分割遺產前，各繼承人對於遺產全部為公同共有，
    為同法第1151條所明定；基於公同關係而共有一物者，依民
    法第827條第1項及第3項之規定，各公同共有人之權利，及
    於公同共有物之全部，故各該公同共有人並無應有部分存在
    ，通說認為公同共有人之應有部分係屬潛在者，與分別共有
    人之應有部分為顯在者不同。是繼承人就繼承財產之應繼分
    ，此項潛在之應有部分，在公同關係存續期間內，不得自由
    處分，此觀諸同法第819條第1項、第828條第2項之規定自明
    。故繼承之遺產在經法院判決分割並經登記前，各繼承人就
    繼承財產之應繼分即其潛在之應有部分，尚不得自由處分，
    第三人無從自繼承人處受讓取得對該不動產之權利，自無避
    免確定判決效力所及之第三人受不測損害之情事存在。設若
    第三人自全體共有人受讓系爭不動產，或有多數共有人依土
    地法第34條之1規定而讓與系爭不動產之所有權予第三人，
    此時已無分割共有物之需，自無裁定許可為訴訟繫屬登記之
    必要（臺灣高等法院暨所屬法院108年法律座談會民事類第2
    2號提案研討結果參照）。
三、經查，原告主張之事實，固經本院依職權調閱相關卷宗核對
    無訛。然而，本件原告依民法第1164條請求分割遺產，其權
    利或標的物之取得、設定、喪失或變更，係基於法院之形成
    判決，而非基於法律行為，登記並非生效要件，僅為處分要
    件，與「其權利或標的物之取得、設定、喪失或變更，依法
    應登記者」之要件不合。況繼承之遺產在經法院判決分割並
    經登記前，各繼承人就繼承財產之應繼分即其潛在之應有部
    分，尚不得自由處分，第三人無從自繼承人處受讓取得對該
    不動產之權利，自無避免確定判決效力所及之第三人受不測
    損害之情事存在等情，業如前述，顯見本件亦無許可為訴訟
    繫屬事實之登記之必要。從而，本件聲請人依民事訴訟法第
    254 條第4 項聲請許可為訴訟繫屬事實之登記，於法未合，
    應予駁回。
四、爰裁定如主文。 
中　　華　　民　　國　　111 　年　　10　　月　　11　　日
                    家事法庭  法  官  温宗玲
以上正本係照原本作成。
如不服本裁定，應於送達後10日內，向本院提出抗告狀並表明抗
告理由（須附繕本，並繳納抗告費新臺幣1,000元）。
中　　華　　民　　國　　111 　年　　10　　月　　11　　日
                              書記官　簡  如